臺灣高等法院臺中分院刑事判決
111年度金上訴字第1162號

上  訴  人  
即  被  告  巫勁葳


選任辯護人  王國泰律師
上列上訴人即被告因加重詐欺等案件，不服臺灣臺中地方法院11
0年度金訴字第804號中華民國111年3月22日第一審判決（起訴案
號：臺灣臺中地方檢察署110年度少連偵字第342號），提起上訴
，本院判決如下：
    主  文
上訴駁回。
甲○○緩刑參年，緩刑期間付保護管束。
    事  實
一、甲○○於民國109年5月前不詳時間，參與真實姓名、年籍不詳
    、通訊軟體「釘釘」暱稱「王成」、「KFG」、「耶穌」、
    「行政助理」等人（無證據證明為未滿18歲）共同發起組成
    之具有持續性、牟利性、結構性犯罪組織之詐欺集團。嗣於
    109年5月間，基於招募他人加入詐欺集團之犯意，招募乙○○
    （民國00年0月生，真實年籍、姓名詳卷，另由臺灣臺中地
    方法院少年法庭審理)加入該詐欺集團，乙○○復招募甲○○、
    白克璟2人（甲○○、白克璟所涉參與犯罪組織及詐欺部分，
    經另案審理）加入上開詐欺集團擔任領取贓款之車手負責收
    水之工作。甲○○即與乙○○、甲○○、白克璟、「王成」、「KF
    G」及該詐欺集團其他不詳成員，共同基於3人以上共同詐欺
    取財與洗錢之犯意聯絡，以工作機及通訊軟體「釘釘」為聯
    絡工具，先由該詐欺集團不詳成員以附表編號1至5所示之方
    式，詐騙戊○○、庚○○、丁○○、乙○○、丙○○等人，致使其等陷
    於錯誤，而於附表編號1至5所示時間，匯款如附表編號1至5
    所示金額之款項至指定之金融帳戶內。嗣由該詐欺集團不詳
    成員以丟包之方式，將附表編號1至5所示帳戶金融卡、工作
    機交付乙○○，由乙○○轉交工作機予甲○○、白克璟後，再由「
    王成」通知乙○○前往提領款項，乙○○即於附表編號1至5所示
    之時間、地點，提領如附表編號1至5所示金額之款項後，將
    上開所提領之款項交付予甲○○，甲○○再依「KFC」指示前往
    指定地點，將收到之款項交付予白克璟，白克璟再前往指示
    之地點交付上開款項予該詐欺集團不詳成員，而以上開方式
    隱匿上開贓款之去向，甲○○再將不詳報酬交付予乙○○及甲○○
    。
二、案經庚○○、丁○○、乙○○、丙○○訴由臺中市政府警察局豐原分
    局移送臺灣臺中地方檢察署檢察官偵查起訴。
    理  由
一、證據能力部分
　㈠按被告以外之人於審判外之陳述，雖不符刑事訴訟法第159條
    之1至第159條之4之規定，而經當事人於審判程序同意作為
    證據，法院審酌該言詞陳述或書面陳述作成時之情況，認為
    適當者，亦得為證據；當事人、代理人或辯護人於法院調查
    證據時，知有同法第159條第1項不得為證據之情形，而未於
    言詞辯論終結前聲明異議者，視為有前項之同意，刑事訴訟
    法第159條之5亦有明文，而該條規定之立法意旨，在於確認
    當事人對於傳聞證據有處分權，得放棄反對詰問權，同意或
    擬制同意傳聞證據可作為證據，屬於證據傳聞性之解除行為
    ，如法院認為適當，不論該傳聞證據是否具備刑事訴訟法第
    159條之1至第159條之4所定情形，均容許作為證據，不以未
    具備刑事訴訟法第159條之1至第159條之4所定情形為前提（
    最高法院104年度第3次刑事庭會議決議參照）。經查，除前
    揭所論述關於證人乙○○、甲○○於警詢之陳述外，本院下列所
    引用之供述證據，檢察官、被告李甲○○及其辯護人於本院準
    備程序時均已表示同意有證據能力（本院卷第81頁），且迄
    至本院言詞辯論終結前，亦均未聲明異議，可認均同意作為
    本案證據，本院審酌該等證據之取得過程並無瑕疵，與本案
    待證事實間復具有相當之關聯性，以之為本案證據尚無不當
    ，認為得為本案之證據，是依刑事訴訟法第159條之5之規定
    ，均有證據能力（惟本件被告以外之人於警詢之供述，並不
    得作為被告甲○○犯組織犯罪防制條例各罪之證據，附予敘明
    ）。
　㈡又刑事訴訟法第159條第1項所謂「被告以外之人於審判外之
    言詞或書面陳述」，並不包含「非供述證據」在內，其有無
    證據能力，自應與一般物證相同，端視其取得證據之合法性
    及已否依法踐行證據之調查程序，以資認定（最高法院97年
    度台上字第3854號判決可資參照）。本判決所引用下列之非
    供述證據，與本案犯罪事實具有關聯性，均係執法人員依法
    取得，亦查無不得作為證據之事由，且均踐行證據之調查程
    序，依法自得作為證據。　
二、認定事實所憑之證據及理由：　　
    被告甲○○對於前揭事實欄所示之事實，已於本院準備程序與
    審理時，為認罪之陳述（本院卷第80、132至136頁），且查
    ：
  ㈠關於附表編號1至5所示之告訴人庚○○、丁○○、乙○○、丙○○及
    被害人戊○○均因遭詐騙，而於附表編號1至5所示時間，匯款
    如附表編號1至5所示款項至附表編號1至5所示帳戶內等節，
    ⒈附表編號1所示被害人戊○○遭詐騙部分，有被害人戊○○於警
    詢所為指訴、內政部警政署反詐騙諮詢專線紀錄表、新竹市
    政府警察局第二分局文華派出所受理刑事案件報案三聯單、
    受理詐騙帳戶通報警示簡便格式表各1份附卷可參（偵卷第1
    41至151頁）；⒉附表編號2所示告訴人庚○○遭詐騙部分，有
    告訴人庚○○於警詢所為指訴、內政部警政署反詐騙諮詢專線
    紀錄表、新北市政府警察局海山分局文聖派出所受理刑事案
    件報案三聯單、金融機構聯防機制通報單各1份附卷可參（
    偵卷第125至137頁）；⒊附表編號3所示告訴人丁○○遭詐騙部
    分，有告訴人丁○○於警詢所為指訴、內政部警政署反詐騙案
    件紀錄表、臺中市政府警察局第一分局民權派出所受理刑事
    案件報案三聯單、受理詐騙帳戶通報警示簡便格式表、金融
    機構聯防機制通報單、國泰世華銀行自動櫃員機交易明細各
    1份附卷可參（偵卷第153至169頁）；⒋附表編號41所示告訴
    人乙○○遭詐騙部分，有告訴人乙○○於警詢所為指訴、內政部
    警政署反詐騙諮詢專線紀錄表、鐵路警察局臺北分局臺北分
    駐所受理詐騙帳戶通報警示簡便格式表、受理刑事案件報案
    三聯單、金融機構協助受理詐騙民眾通知疑似警示帳戶通報
    單各1份附卷可參（偵卷第173至187頁）；⒌附表編號5所示
    告訴人丙○○遭詐騙部分，有告訴人丙○○於警詢所為指訴、內
    政部警政署反詐騙諮詢專線紀錄表、新北市政府警察局蘆洲
    分局成州派出所受理刑事案件報案三聯單、受理詐騙帳戶通
    報警示簡便格式表各1份附卷可參（偵卷第189至201頁），
    此部分事實首堪認定。
  ㈡又乙○○有於附表編號1至5所示時間、地點，前往提領附表編
    號1至5所示款項，並交付甲○○轉交白克璟，由白克璟轉交詐
    欺集團之不詳成員，業據證人白克璟於警詢及偵查中、甲○○
    、乙○○於偵查及審理時坦認在卷，並有109年5月28日、同年
    12月5日員警職務報告、乙○○109年5月15日、同年8月7日指
    認甲○○之指認犯罪嫌疑人紀錄表、甲○○109年5月28日指認乙○○、白克璟109年8月27日指認甲○○、乙○○之指認犯罪嫌疑人
    紀錄表、帳號000000000000000號帳戶個資檢視、華南商業
    銀行110年11月16日營清字第1100036894號函暨所附帳號000
    000000000000之交易明細、帳號0000000000000000號帳戶個
    資檢視及交易明細、帳號0000000000000000號帳戶個資檢視
    及交易明細、臺灣臺中地方法院110年度金訴字第575號、第
    712號刑事判決、本院110年度金上訴字第608號刑事判決各1
    份、109年5月13日乙○○提領之監視器畫面擷圖、乙○○手機內
    通訊軟體「釘釘」之對話紀錄擷圖、乙○○與甲○○之微信對話
    紀錄擷圖、白克璟手機內通訊軟體「釘釘」之對話紀錄擷圖
    、白克璟與乙○○之微信對話紀錄擷圖之共99張在卷可稽（偵
    卷第37、49至71、105至109、123、139、171、203、207頁
    ；原審卷一第83至85、121至133、235至260頁；原審卷二第
    27、43至49、67至69、211至227、447至507頁），此部分事
    實亦可認定。
  ㈢又被告確有招攬乙○○加入該詐欺集團，並指示乙○○再招攬他
    人加入該詐欺集團，及負責發放乙○○與甲○○領款之薪資一情
    ，業據證人乙○○於警詢、偵查及原審審理時均證述：是被告
    介紹其加入該詐欺集團的，其不清楚被告在集團內擔任之工
    作，但被告就是要其去找人，說找到人交給他就好，其提領
    之款項雖不曾交給被告，但被告在伊每次領完錢後數小時，
    會主動用微信或打電話聯繫、給其報酬，其中有幾次是在車
    上把報酬當面拿給其，也曾將甲○○的報酬交給其，要其轉交
    甲○○等語（偵卷第46至47、344頁；原審卷一第173、179、1
    88、190頁）；證人甲○○於警詢及原審審理亦證述時：被告
    在集團內就是介紹工作跟發薪水給其之人，被告會用微信聯
    繫其，其中有一次就是被告開車，在車上把報酬拿給其，乙○○有時候也會給其報酬等語（偵卷第83、312頁；原審卷一
    第156、164頁）證述明確，二人均指訴被告於集團內，即係
    負責招攬他人加入，並於其等依指示提領完畢後，被告以微
    信、致電方式聯繫，並有在車上交付，及要乙○○轉交甲○○等
    發給報酬之情節大致相符。輔以乙○○、甲○○對於其等本件所
    犯詐欺犯行，於警詢、偵查及原審審理時均坦承在卷，並業
    經判決在案，分別有乙○○、甲○○之警詢、偵查筆錄及臺灣臺
    中地方法院110年度金訴字第575號、第712號刑事判決、本
    院110年度金上訴字第608號刑事判決附卷可證（原審卷一第
    121至133、165、235至259、165頁），且其等與被告間亦無
    其他仇恨怨隙（原審卷一第163、165、191頁），當無刻意
    誣陷被告之動機或理由，應認證人乙○○、甲○○證述情節與事
    實相符，堪以信採。再者，證人甲○○於原審審理時證述：其
    跟被告就是用微信聯繫，被告之微信暱稱帳號是一個字，而
    聯繫所用之手機已遭扣案等語（原審卷一第150、164頁）。
    經核甲○○於警方查獲時遭扣案手機內之微信對話紀錄，一名
    微信暱稱「龟」之人與甲○○聯繫，指示甲○○下載本件詐欺集
    團使用之通訊軟體「釘釘」，並提供一QRCODE碼要求甲○○加
    為好友。而審酌微信對話中，甲○○詢問微信暱稱「龟」之人
    ：「今天的點大概在哪？」，微信暱稱「龟」之人則向甲○○
    表示：「等電話幾點不一定」，其後甲○○並詢問「晚上是有
    工作？」、「他說明天才拿手機給我」，微信暱稱「龟」之
    人亦予以回覆後收回，內容均係與甲○○收水工作相關，有臺
    中市政府警察局第五分局搜索扣押筆錄、扣押物品目錄表、
    甲○○與暱稱「龟」之人微信對話紀錄擷圖共12張存卷可證（
    原審卷二第151至155、207至209頁），足見該名微信暱稱「
    龟」之人與甲○○間係屬同一詐欺集團之人。細察該名微信暱
    稱「龟」之人之ID為「Z0000000000」，與被告之聯絡電話0
    000000000相同，且微信暱稱「龟」之人提供之QRCODE碼上
    方顯示「葳」字，亦與被告姓名相符，並與甲○○於警詢、偵
    查中所述「葳哥」並無二致，此參被告109年9月11日警詢筆
    錄及上開微信對話紀錄擷圖可查（偵卷第111頁；原審卷二
    第207、208頁），如該微信暱稱「龟」之人並非被告，殊難
    想像何以有人會刻意使用被告聯絡電話作為ID，更以被告姓
    名作為帳號，足認該微信暱稱「龟」之人即為被告無訛，被
    告顯係以微信暱稱「龟」之帳號與甲○○、乙○○聯繫工作事宜
    ，及告知領取報酬之時間地點等節，顯可認定。
　㈣是被告確有招攬乙○○加入該詐欺集團，嗣經乙○○招攬甲○○一
    同加入後，即以微信暱稱「龟」之人與乙○○、甲○○聯繫，並
    發給甲○○、乙○○薪資，顯可認定。再佐以前揭卷內所附證據
    資料，足徵被告即為甲○○所稱之「葳哥」，而有甲○○、乙○○
    所指犯行。本案事證明確，被告犯行堪以認定，應予依法論
    科。
三、論罪科刑　　
  ㈠組織犯罪之認定
　⒈按組織犯罪防制條例所稱犯罪組織，指三人以上以實施強暴
    、脅迫、詐術、恐嚇為手段或最重本刑逾5年有期徒刑之刑
    之罪，所組成具有持續性或牟利性之有結構性組織。前項有
    結構性組織，指非為立即實施犯罪而隨意組成，不以具有名
    稱、規約、儀式、固定處所、成員持續參與或分工明確為必
    要，組織犯罪防制條例第2條定有明文。查本案被告招募乙○○加入上揭詐欺集團，再由乙○○招募甲○○、白克璟2人共同加
    入該詐欺集團，詐欺集團人數為三人以上，且該詐欺集團乃
    分由各該人擔任車手、收水、介紹人等工作，業經認定如前
    ，且本案詐欺集團以實施詐術為手段，待附表編號1至5所示
    告訴人及被害人受騙而依指示轉帳至附表編號1至5所示帳戶
    後，旋由「王成」通知乙○○前往提領款項，並將上開所提領
    之款項交付予甲○○，甲○○再依「KFC」指示前往指定地點，
    將收到之款項交付予白克璟，白克璟再前往指示之地點交付
    上開款項予該詐欺集團不詳成員，被告則負責將提領後之報
    酬交付予乙○○及甲○○，足見該集團組織縝密、分工精細，顯
    非為立即實施犯罪而隨意組成，核屬有結構性之組織。參以
    被告及「王成」、「KFG」、「耶穌」、「行政助理」、乙○○、甲○○、白克璟參與詐欺集團之分工、遂行詐欺取財之獲
    利情形、報酬交付等方式，堪認本案詐欺集團係以實施詐術
    為手段，且具持續性、牟利性之結構性組織，核屬組織犯罪
    防制條例所規範之犯罪組織至明。
　⒉次按組織犯罪防制條例第4條第2項，雖就成年人招募未滿18
    歲之人加入犯罪組織，設有加重其刑至二分之一之規定。然
    上開規定雖不以成年之行為人對少年年齡明知而具直接故意
    為限，惟至少仍需該行為人對該年齡有所預見而具未必故意
    。查被告為88年9月生，於本件行為時為成年人，而乙○○為9
    1年7月生，於本件行為時為12歲以上未滿18歲之少年，各有
    其等年籍資料在卷可參。然查，證人乙○○於原審審理時證述
    ：其沒有明確向被告說過自己的年紀，亦無法確定被告是否
    知悉其之年紀等語（原審卷一第193至194頁），而乙○○於行
    為時距離18歲僅差2月，且外觀上亦無明顯可認為少年，被
    告主觀上有無認識乙○○實際上為少年，顯然有疑。又本件檢
    察官亦未舉證證明被告主觀上知悉乙○○係未滿18歲之少年，
    復無其他證據證明被告於招募乙○○時，明知或可得而知乙○○
    之年齡，自無從認定被告該當組織犯罪防制條例第4條第2項
    、第1項之成年人招募未滿18歲之人加入犯罪組織罪，而僅
    能論以同條例第4條第1項之招募他人加入犯罪組織罪。
  ㈡次按洗錢防制法所稱洗錢，指下列行為：意圖掩飾或隱匿特
    定犯罪所得來源，或使他人逃避刑事追訴，而移轉或變更特
    定犯罪所得。掩飾或隱匿特定犯罪所得之本質、來源、去
    向、所在、所有權、處分權或其他權益者。收受、持有或
    使用他人之特定犯罪所得，洗錢防制法第2條定有明文。故
    行為人如有上揭各款所列洗錢行為者，即成立同法第14條第
    1項之洗錢罪。從而，倘詐欺集團向被害人施用詐術後，為
    隱匿其詐欺所得財物之去向，而令被害人將其款項轉入該集
    團所持有、使用之人頭帳戶，並由該集團所屬之車手前往提
    領詐欺所得款項，如能證明該帳戶內之資金係本案詐欺之特
    定犯罪所得，即已該當於洗錢防制法第14條第1項之洗錢罪
    （最高法院108年台上字第1744號刑事判決意旨參照）。經
    查，本案被告與乙○○、甲○○、「王成」、「KFG」、「耶穌
    」、「行政助理」」之人及其等所屬之詐欺集團成員，於附
    表編號1至5所示時間，詐騙告訴人庚○○、丁○○、乙○○、丙○○
    及被害人戊○○匯款至指定帳戶後，由乙○○於附表編號1至5所
    示時間，前往附表編號1至5所示地點，提領附表編號1至5所
    示金額後，將提領款項交付甲○○轉交白克璟及所屬詐欺集團
    不詳成員，其等於提領出詐欺犯罪所得後，復藉由層層轉交
    之行為轉變犯罪所得之物理空間，而隱匿金錢來源為前開詐
    欺所得贓款，製造金流之斷點，並妨礙國家對於詐欺犯罪所
    得之追查，所為實已該當一般洗錢罪無疑，又被告明知提領
    款項為詐欺所得且於交付上手後，對於該筆贓款之流向均不
    清楚而無法掌握，足見主觀上有隱匿該財產與犯罪之關聯性
    ，以躲避國家追訴、處罰之故意，是被告確有隱匿移轉加重
    詐欺取財之特定犯罪所得之行為甚明，自應該當洗錢防制法
    第14條第1項之一般洗錢罪。
  ㈢核被告就附表編號1所為，係犯組織犯罪防制條例第3條第1項
    後段之參與犯罪組織、同條例第4條第1項之招募他人加入犯
    罪組織、刑法第339條之4第1項第2款之3人以上共同詐欺取
    財及洗錢防制法第14條第1項之一般洗錢罪；就附表編號2至
    5所為，係犯刑法第339條之4第1項第2款之3人以上共同詐欺
    取財及洗錢防制法第14條第1項之一般洗錢罪。查刑事訴訟
    法第300條規定有罪之判決，得就起訴之犯罪事實，變更檢
    察官所引應適用之法條，即法院得就有罪判決，於不妨害基
    本事實同一之範圍內，自由認定事實，變更檢察官所引應適
    用之法條。而所謂事實同一，非謂全部事實均須一致，祇須
    其基本事實相同，其餘部分縱或稍有出入，亦不失為事實同
    一。公訴意旨雖認被告所為，係犯組織犯罪防制條例第4條
    第2項之招募未成年人加入犯罪組織罪，容有誤會，業如前
    述，惟起訴書所載與本院認定之事實間，具有基本社會事實
    同一性，爰得依法變更起訴法條。
  ㈣另按共同正犯之成立，只須具有犯意聯絡與行為之分擔，既
    不問犯罪動機起於何人，亦不必每一階段犯行，均經參與，
    且意思之聯絡不限於事前有協議，即僅於行為當時有共同犯
    意之聯絡者，亦屬之。其表示之方法，亦不以明示通謀為必
    要，即相互間有默示之合致，亦無不可。而共同實施犯罪行
    為之人，在合同意思範圍以內，各自分擔犯罪行為之一部，
    相互利用他人之行為，以達其犯罪目的者，即應對全部所發
    生之結果，共同負責，是共同正犯在犯意聯絡範圍內之行為
    ，應同負全部責任；又共同正犯之意思聯絡，原不以數人間
    直接發生者為限，即有間接之聯絡者，亦包括在內。如甲分
    別邀約乙、丙犯罪，雖乙、丙間彼此並無直接之聯絡，亦無
    礙於其為共同正犯之成立（最高法院28年上字第3110號、34
    年上字第862號、73年台上字第2364號、77年台上字第2135
    號判例要旨參照）。觀諸該詐欺集團之犯罪型態，係由多人
    分工方能完成，倘其中某一環節脫落，將無法順利達成詐欺
    結果，該犯罪集團成員雖因各自分工不同而未自始至終參與
    其中，惟其等所參與之部分行為，仍係相互利用該犯罪集團
    其他成員之行為，以遂行犯罪目的，是被告主觀上既知悉暱
    稱「王成」、「KFG」、「耶穌」、「行政助理」」之人為
    詐欺集團成員，而有參與詐欺犯罪之認識，客觀上亦有招募
    他人加入及發放報酬等行為分工，自應對各該參與之不法犯
    行及結果共同負責，揆諸前揭裁判意旨及說明，被告自應與
    該詐欺集團其他成員就本案加重詐欺取財及一般洗錢等犯行
    負共同正犯之責任。是被告及暱稱「王成」、「KFG」、「
    耶穌」、「行政助理」」之人及其等所屬詐欺集團其他成員
    彼此就本案犯行，具有犯意聯絡及行為分擔，自應依刑法第
    28條論以共同正犯。 
  ㈤罪數認定
　⒈組織犯罪防制條例係藉由防制組織型態之犯罪活動為手段，
    以達成維護社會秩序、保障人民權益之目的，於該條例第3
    條第1項前段與後段，分別對於「發起、主持、操縱、指揮
    」及「參與」犯罪組織者，依其情節不同而為處遇，行為人
    雖有其中一行為，不問其有否實施各該手段（如詐欺）之罪
    ，均成立本罪。然在未經自首或有其他積極事實，足以證明
    其確已脫離或解散該組織之前，其違法行為，仍繼續存在，
    即為行為之繼續，而屬單純一罪，至行為終了時，仍論為一
    罪（最高法院107年度台上字第1066號、107年度台上字第22
    37號刑事判決意旨參照）。又行為人於參與犯罪組織行為中
    ，尚招募多人加入犯罪組織之行為，學說上認其性質為將非
    成員之教唆與幫助行為獨立正犯化。招募者乃企圖使第三人
    認識犯罪組織宗旨目標之計畫性行動，而進行招募成員，以
    促進犯罪組織繼續存在或目的實現，所侵害者為社會法益。
    雖在自然意義上有招募之數行為，然其罪數如何，應審酌行
    為人主觀上是否係基於同一犯意（其判斷標準乃行為人主觀
    上所預定侵害特定一個法益之意思，在實施犯罪之全體過程
    中，是否一直持續，抑或已然中斷）；客觀上，數行為間，
    是否係利用同一機會實施（其判斷標準，應自全體犯罪過程
    予以觀察，可供行為人實施一個犯罪之外在客觀環境，是否
    持續抑或變更）。如果符合行為人主觀上係基於同一犯意，
    客觀上為利用同一機會，且侵害同一法益，則應論以包括一
    罪，而非數罪，以免評價過度，失諸過苛（最高法院110年
    度台上字第2066號刑事判決意旨參照）。
　⒉被告招募乙○○加入犯罪組織，並負責發放乙○○、甲○○等人擔
    任提領車手、收水之報酬等犯行，與其在該集團成員首次所
    犯，即附表編號1所示之三人以上共同詐欺取財及洗錢犯行
    ，係出於一個犯意，實行一個犯罪行為，而侵害國家法益、
    社會法益及個人法益，亦具有行為局部之同一性，在法律上
    應評價為一行為，應認係一行為觸犯數罪名之想像競合犯，
    從一重論以三人以上共同犯詐欺取財罪。又被告就附表編號
    2至5所示部分，各以一行為同時觸犯刑法第339條之4第1項
    第2款之三人以上共同詐欺取財及洗錢防制法第14條第1項之
    一般洗錢罪，為想像競合犯，應均各依刑法第55條規定，從
    一重以三人以上共同犯詐欺取財罪處斷。被告就附表編號1
    至5所犯之三人以上共同詐欺取財罪，各罪間犯意各別，行
    為互殊，應予分論併罰。
四、原審以被告甲○○上開所犯加重詐欺取財等之罪事證明確，適
    用組織犯罪防制條例第3條第1項後段、第4條第1項，洗錢防
    制法第14條第1項，刑法第11條前段、第28條、第339條之4
    第1項第2款、第55條、第51條第5款，刑法施行法第1條之1
    第1項等之規定，並以行為人責任為基礎，審酌被告正值青
    年，非無謀生能力，不思循正當途徑獲取財物，竟為貪圖輕
    易獲得金錢，滿足一己物慾，而加入詐欺集團，危害社會治
    安及人際信任，除使檢警追查困難外，亦使告訴人庚○○、丁○○、乙○○、丙○○及被害人戊○○無從追回被害款項，所為實值
    非難；且犯後迄原審審結本案前猶矢口否認犯行，且未與告
    訴人成立和解或調解等犯後態度及被告於集團內分擔之角色
    等；兼衡被告自陳科技大學就讀中之智識程度等一切情狀（
    原審卷一第202頁），分別量處如原審判決主文所示之刑，
    及定其應執行之刑。另敘明：查司法院大法官會議於110年1
    2月10日做成釋字第812號解釋文：「106年4月19日修正公布
    之組織犯罪防制條例第3條第3項規定：『犯第1項之罪者，應
    於刑之執行前，令入勞動場所，強制工作，其期間為3年。』
    (嗣107年1月3日修正公布第3條，但本項並未修正)就受處分
    人之人身自由所為限制，違反憲法比例原則及憲法明顯區隔
    原則之要求，與憲法第8條保障人身自由之意旨不符，應自
    本解釋公布之日起失其效力。」準此，本案被告所犯參與及
    招募他人加入詐欺犯罪罪，自無依同條第3項規定宣告刑前
    強制工作之餘地。復就沒收部分論以：
  ㈠按沒收兼具刑罰與保安處分之性質，以剝奪人民之財產權為
    內容，係對於人民基本權所為之干預，自應受法律保留原則
    之限制。共同犯罪行為人之組織分工及不法所得，未必相同
    ，特別是集團性或重大經濟、貪污犯罪，彼此間犯罪所得之
    分配懸殊，其分配較少甚或未受分配之人，如仍應就全部犯
    罪所得負連帶沒收之責，超過其個人所得之剝奪，無異代替
    其他犯罪參與者承擔刑罰，顯失公平。故共同犯罪之人，其
    所得之沒收，應就各人分得之數為之（最高法院104年度台
    上字第2986號刑事判決及104年度第14次刑事庭會議決議意
    旨參照），是以犯罪所得之沒收、追徵，應就各人分受所得
    之數為沒收。本件經查卷內尚無證據足資證明被告本案犯行
    確有取得任何犯罪所得，自無從宣告沒收。
  ㈡又洗錢防制法第18條第1項固規定「犯第14條之罪，其所移轉
    、變更、掩飾、隱匿、收受、取得、持有、使用之財物或財
    產上利益，沒收之；犯第15條之罪，其所收受、持有、使用
    之財物或財產上利益，亦同」，此一規定採取義務沒收主義
    ，只要合於前述規定，法院即應為相關沒收之諭知，然該洗
    錢行為之標的是否限於行為人所有者始得宣告沒收，法無明
    文，實務上一向認為倘法條並未規定「不問屬於犯罪行為人
    與否均沒收」時，自仍以屬於被告所有者為限，始應予沒收
    。暨參諸最高法院100年度台上字第5026號刑事判決「毒品
    危害防制條例第19條第1項關於沒收之規定，固採義務沒收
    主義，凡犯同條例第4條至第9條、第12條、第13條或第14條
    第1項、第2項之罪者，其供犯罪所用或因犯罪所得之財物，
    均應諭知沒收。但該法條並未規定『不問屬於犯罪行為人與
    否』，均沒收之，自仍以屬於被告所有者為限，始應予以沒
    收」之意旨，本院認在洗錢防制法並未規定「不問屬於犯罪
    行為人與否」之情形下，自宜從有利於被告之認定。從而，
    被告本案洗錢標的金額，即為乙○○附表編號1至5所示之提領
    款項，然提領之款項均經乙○○交付甲○○、白克璟轉交所屬詐
    欺集團成員，應認被告對於上開提領款項並無處分權限，且
    無實際管領之，依前揭說明，即非被告所有之物，自不得適
    用上開洗錢防制法之特別沒收規定，就被告提領附表所示之
    金額部分予以宣告沒收之等情。
　　經核認事用法，尚無違誤，量刑亦稱妥適。被告雖以原審量
    刑過重為由，提起上訴，指摘原判決不當云云。然查，被告
    並未提出其他有利事證；且按刑之量定，係實體法上賦予法
    院得自由裁量之事項，倘其未逾越法律所規定之範圍，又未
    明顯違背正義，即不得任意指摘為違法。本件原審量刑時，
    已依刑法第57條各款之規定審酌被告之上開一切情狀，而量
    處罪刑，經核原審並未逾越法律所規定之範圍，又無明顯違
    背正義，被告執前詞指摘原判決不當，其上訴為無理由，應
    予駁回。
五、被告前未曾受有期徒刑以上刑之宣告，有其臺灣高等法院前
    案紀錄表附卷可憑（本院卷第41頁），本件念其因一時短於
    思慮，致罹刑章，信經此教訓後，當知所警惕，且斟酌其本
    件犯行尚屬初犯，犯後於本院審理時已坦承犯行，尚具悔悟
    之心，犯後態度尚可，復考量被告之教育與家庭狀況，及被
    告於上訴本院後已分別與告訴人庚○○、丁○○及被害人戊○○達
    成和解，並均已依和解條件履行完畢（有各和解書、轉帳紀
    錄附本院卷第141至149頁可稽），另與告訴人乙○○成立調解
    ，並當場履行調解條件完畢（有本院111年度刑上移調字第1
    95號調解筆錄在本院卷第153至154頁可考），此外告訴人丙○○則表示其已與本案共同被告和解，被告甲○○不用再對其賠
    償了（有本院公務電話查詢紀錄1紙附本院卷第93頁可參）
    ，皆已無再追究被告責任之意，本院因認尚無逕對被告施以
    自由刑執行之必要，可先賦予其適當之社會處遇，以期其能
    有效回歸社會，故認本案對被告所宣告之有期徒刑，以暫不
    執行為適當，爰依刑法第74條第1項第1款規定，宣告緩刑3
    年，以啟自新。又為確實督促被告自本案中記取教訓，戒慎
    行止，預防再犯，並建立正確之人生觀，爰併依刑法第93條
    第1項第1款規定，諭知於緩刑期間付保護管束，以觀後效。
    　　
據上論斷，應依刑事訴訟法第368條，刑法第74條第1項第1款、
第93條第1項第1款，判決如主文。
本案經檢察官蔡雯娟提起公訴，檢察官己○○到庭執行職務。
中　　華　　民　　國 　 111　  年　　7 　 月　　14　　日
            刑事第七庭  審判長法  官  梁  堯  銘
                              法  官  羅  國  鴻
                              法  官  張  智  雄
以上正本證明與原本無異。
如不服本判決應於收受送達後二十日內向本院提出上訴書狀，其
未敘述上訴理由者，並得於提起上訴後二十日內向本院補提理由
書（均須按他造當事人之人數附繕本）「切勿逕送上級法院」。
因疫情而遲誤不變期間，得向法院聲請回復原狀。
                              書記官  江  玉  萍
　　　　　　　　　　　　　　　
中　　華　　民　　國　　111 　年　　7 　　月　　14　　日
附錄本案論罪科刑法條：
組織犯罪防制條例第3條
發起、主持、操縱或指揮犯罪組織者，處3年以上10年以下有期
徒刑，得併科新臺幣1億元以下罰金；參與者，處6月以上5年以
下有期徒刑，得併科新臺幣1千萬元以下罰金。但參與情節輕微
者，得減輕或免除其刑。
具公務員或經選舉產生之公職人員之身分，犯前項之罪者，加重
其刑至二分之一。
犯第1項之罪者，應於刑之執行前，令入勞動場所，強制工作，
其期間為3年。
前項之強制工作，準用刑法第90條第2項但書、第3項及第98條第
2項、第3項規定。
以言語、舉動、文字或其他方法，明示或暗示其為犯罪組織之成
員，或與犯罪組織或其成員有關聯，而要求他人為下列行為之一
者，處3年以下有期徒刑，得併科新臺幣3百萬元以下罰金：
一、出售財產、商業組織之出資或股份或放棄經營權。
二、配合辦理都市更新重建之處理程序。
三、購買商品或支付勞務報酬。
四、履行債務或接受債務協商之內容。
前項犯罪組織，不以現存者為必要。
以第5項之行為，使人行無義務之事或妨害其行使權利者，亦同
。
第5項、第7項之未遂犯罰之。

組織犯罪防制條例第4條
招募他人加入犯罪組織者，處6月以上5年以下有期徒刑，得併科
新臺幣1千萬元以下罰金。
成年人招募未滿十八歲之人加入犯罪組織者，依前項規定加重其
刑至二分之一。
以強暴、脅迫或其他非法之方法，使他人加入犯罪組織或妨害其
成員脫離者，處1年以上7年以下有期徒刑，得併科新臺幣2千萬
元以下罰金。
前項之未遂犯罰之。

洗錢防制法第14條
有第二條各款所列洗錢行為者，處7年以下有期徒刑，併科新臺
幣5百萬元以下罰金。
前項之未遂犯罰之。
前二項情形，不得科以超過其特定犯罪所定最重本刑之刑。

中華民國刑法第339條之4
犯第339條詐欺罪而有下列情形之一者，處1年以上7年以下有期
徒刑，得併科1百萬元以下罰金：
一、冒用政府機關或公務員名義犯之。
二、三人以上共同犯之。
三、以廣播電視、電子通訊、網際網路或其他媒體等傳播工具，
    對公眾散布而犯之。
前項之未遂犯罰之。